【裁判字號】    97,抗,228
【裁判日期】    970717
【裁判案由】    本票裁定
【裁判全文】
臺灣臺中地方法院民事裁定               97年度抗字第228號
抗  告  人  乙○○
相  對  人  日盛國際商業銀行股份有限公司
法定代理人  甲○○
上列當事人間本票准許強制執行事件，抗告人對於民國97年5月
5日本院簡易庭所為97年度票字第2627號裁定提起抗告，本院合
議庭裁定如下：
    主    文
抗告駁回。
抗告程序費用新台幣壹仟元由抗告人負擔。
    理    由
一、抗告意旨略以：相對人執有抗告人於民國94年1月25日簽發
    之本票，其追索權已罹於票據法第22條所規定之3年時效而
    消滅，自不得聲請法院裁定後強制執行。又抗告人所簽發之
    該本票，係對於金融機構之消費借貸，抗告人已依消費者債
    務清理條例第151條之規定，以書面向最大債權金融機構中
    國信託商業銀行請求協商債務清理方案，並已提出債務清理
    方案，且表明共同協商之意旨，現已由中國信託商業銀行受
    理承辦中。抗告人對相對人之債務既已依消費者債務清理條
    例之規定進入前置協商程序中，相對人自不得執抗告人所簽
    發之本票聲請裁定強制執行等語。
二、按執票人向本票發票人行使追索權時，得聲請法院裁定後強
    制執行，票據法第123條定有明文。又本票執票人，依票據
    法第123條規定，聲請法院裁定許可對發票人強制執行，係
    屬非訟事件，此項聲請之裁定及抗告法院之裁定，僅依非訟
    事件程序，以審查強制執行許可與否，並無確定實體上法律
    關係存否之效力，法院僅就本票形式上之要件是否具備予以
    審查，即為已足，至於當事人間實體上之爭執，應循訴訟程
    序以資解決，要非非訟裁定法院所得審酌（最高法院56年台
    抗字第714號、57年台抗字第76號判例參照）。查本件相對
    人主張：其執有抗告人簽發如原裁定附表所示之本票，並免
    除作成拒絕證書，詎屆期提示，尚有原裁定主文所示之本金
    及利息未獲清償，依票據法第123條規定聲請裁定許可強制
    執行等情，已據其提出本票1張為證，原裁定予以准許，即
    無不合。
三、抗告意旨雖謂：原裁定准予強制執行之本票已罹於3年之時
    效等語。惟查，票據是否罹於時效消滅，乃屬實體上之法律
    關係，尚非非訟程序所得審究。再者，消費者債務清理條例
    並未規定依該條例第151條之規定向最大債權金融機構請求
    協商債務清償方案後，其他債權人不得對債務人取得執行名
    義，抗告意旨謂：抗告人對相對人之債務既已依消費者債務
    清理條例之規定進入前置協商程序中，相對人自不得執抗告
    人所簽發之本票聲請裁定強制執行云云，亦非可採。從而本
    件抗告為無理由，應予駁回。又對於非訟事件，依法應由關
    係人負擔費用者，法院裁定命關係人負擔時，應一併確定其
    數額，非訟事件法第24條第1項定有明文。爰依法確定本件
    抗告程序費用額如主文第2項所示。
四、據上論結，本件抗告為無理由，依非訟事件法第46條、第21
    條第2項、第24條第1項，民事訴訟法第495條之1第1項、第
    449條第1項、第78條，裁定如主文。
中    華    民    國    97    年    7     月    17    日
                  民事第三庭    審判長法  官  林洲富
                                      法  官  曹宗鼎
                                      法  官  黃渙文
正本係照原本作成。
本裁定不得抗告。
中    華    民    國    97    年    7     月    17    日
                                      書記官  陳淑華


司法院資訊處製作；財團法人民間司法改革基金會備份。
